臺灣高等法院民事判決　　　　　　 93年度國貿上更(二)字第1號
上　訴　人　香港商雅緻鞋業有限公司
法定代理人　張賽娥
訴訟代理人　李念祖律師
　　　　　　林之嵐律師
　　　　　　林彥均律師
被　上訴人　洪侑貿易股份有限公司
　　　　　　洪笛國際股份有限公司
共　　　同
法定代理人　洪盛雄
共　　　同
訴訟代理人　邱雅文律師
　　　　　　劉千綺律師
　　　　　　蕭偉浚律師
當事人間給付買賣價金事件，上訴人對於中華民國86年8月15日
台灣台北地方法院85年度國貿字第10號第一審判決提起上訴，經
最高法院第二次發回更審，本院於94年2月16日言詞辯論終結，
判決如下：
    主      文
原判決關於駁回上訴人後開第二、三項之訴部分及該部分假執行
之聲請暨訴訟費用之裁判均廢棄。
被上訴人洪侑貿易股份有限公司應給付上訴人美金捌萬零捌佰柒
拾柒元捌角及自民國85年10月3日起至清償日止，按年息百分之
五計算之利息。
被上訴人洪笛國際股份有限公司應給付上訴人美金肆萬玖千壹百
零參元及自民國85年10月3日起至清償日止，按年息百分之五計
算之利息。
上訴人其餘上訴駁回。
第一、二審及發回前第三審訴訟費用（除確定部分外），由被上
訴人洪侑貿易股份有限公司公司負擔十分之六，洪笛國際股份有
限公司負擔十分之四。
本判決第二項所命給付，於上訴人供擔保新台幣捌拾肆萬貳仟元
後得假執行，但被上訴人洪侑貿易股份有限公司如於執行標的物
拍定、變賣或物之交付前，以新台幣貳佰伍拾貳萬肆仟元或等面
額之上海商業儲蓄銀行民生分行可轉讓定期存單為上訴人預供擔
保或將上開金額提存，得免為假執行。
本判決第三項所命給付，於上訴人供擔保新台幣伍拾壹萬零柒佰
元後得假執行，但被上訴人洪笛國際股份有限公司如於執行標的
物拍定、變賣或物之交付前，以新台幣壹佰伍拾參萬貳仟伍百元
為或等面額之上海商業儲蓄銀行民生分行可轉讓定期存單為上訴
人預供擔保或將上開金額提存，得免為假執行。
    事      實
甲、上訴人方面：
壹、聲明：
（一）原判決除確定部分外廢棄。
（二）被上訴人洪侑貿易股份有限公司（下稱洪侑公司）應給付
      上訴人美金八萬一千零七十一元及自民國（下同）85年10
      月3日起至清償日止，按年息百分之五計算之利息。
（三）被上訴人洪笛貿易股份有限公司（下稱洪笛公司）應給付
      上訴人美金四萬九千一百零三元及自85年10月3日起至清
      償日止，按年息百分之五計算之利息。
（四）願供擔保請准宣告假執行。
貳、陳述：除與原判決及發回前本院判決記載相同部分，茲予引
    用外，並補稱略以：
（一）依被上訴人之主張，其遭客戶退回之鞋子，有多少數量有
      「鞋面破裂」情形而與上訴人製作相關，被上訴人並未能
      確定，是縱就該四十二雙鞋子進行鑑定，亦不足以證明上
      訴人交付被上訴人之訂單號碼0/5344、0/6362之其餘鞋子
      具有被上訴人所稱瑕疵，故被上訴人聲請將該四十二雙鞋
      子送請鑑定單位鑑定，實無必要。
（二）依證人郭梅君所為證言，及被上訴人法定代理人洪盛雄於
      本院前審自承訂單鞋子有給上訴人樣品，且派有驗貨員在
      上訴人工廠等語，顯見上訴人交付鞋子予被上訴人時，並
      無瑕疵存在。
（三）依被上訴人法定代理人洪盛雄所稱，其於上訴人製作時並
      不知內裡需要補強，且證人郭梅君亦證稱兩造間並無書面
      約定鞋裡要做補強處理，本件上訴人係依被上訴人提供鞋
      樣製作，而上訴人並未保證內裡補強之品質，自無庸負瑕
      疵擔保之損害賠償責任。
（四）美國Maytown公司製作「曲折測試報告」，未說明正常可
      接受標準依據等情，自不得據以認定上訴人製作鞋子有瑕
      疵。
（五）否認被上訴人所提出聲請鑑定之鞋品係本件當初上訴人所
      交付之鞋子。
參、證據：援用原審及發回前本院前審提之立證方法。
乙、被上訴人方面：
壹、聲明：
（一）上訴駁回。
（二）如受不利判決，願供現金或等面額之上海商業儲蓄銀行民
      生分行可轉讓定期存單為擔保，請准供宣告免為假執行。
貳、陳述：除與原判決及發回前本院判決記載相同部分，茲予引
    用外，並補稱略以：
（一）被上訴人僅係確認上訴人所購原料是否與色樣相符，並非
      做樣品品質之確認。且被上訴人派員至上訴人工廠查看，
      係一般正常作業程序，被上訴人僅係一般進出口商，並不
      具備鞋子製造流程相關專業知識與經驗，自不可能發現並
      改正上訴人製鞋過程中之瑕疵。又本件鞋子產生之瑕疵，
      係屬不能即知之瑕疵。另依兩造間訂購單記載，雙方同意
      以被上訴人之買方顧客即美商FIORINI公司及智利商BETA
      之驗收作為最後驗收。故上訴人主張被上訴人所派人員已
      讓鞋子過關，並無瑕疵云云，不足採。
（二）被上訴人交付上訴人之樣品鞋確實具有良好之品質。該樣
      品鞋係被上訴人先前委請他家製鞋廠商製作，並無遭客戶
      退貨或經使用者短暫使用後即產生鞋面破裂等瑕疵。足見
      上訴人給付之鞋品顯未達上訴人交付樣品鞋之品質，不符
      債之本旨。
（三）上訴人為專業製鞋廠商，對於製作與樣品鞋相同或中上品
      質鞋子應使用之技術及應注意之事項當有認識，此為其於
      履約過程中應盡之注意義務。且依證人郭梅君證述，可證
      上訴人接到訂單時，明知本件鞋品之材質為較弱之麻布，
      應於內裡進行補強，以確定不致發生短暫使用後即破裂不
      堪使用之瑕疵。然上訴人於製作過程中未為任何措施，致
      上開瑕疵之發生，顯有重大過失，自應負民法第388條之
      瑕疵擔保責任及不完全給付之債務不履行損害賠償責任。
（四）縱本件買賣並非民法第388條之貨樣買賣，依民法第200條
      規定，上訴人至少應負交付中等品質鞋品之義務，即通常
      一般可接受之正常標準，至少可耐穿經年。
參、證據：除援用原審及發回前本院前審提出之立證方法外，聲
    請將上訴人當時製作之鞋子三只送交財團法人鞋業設計暨技
    術研究中心鑑定瑕疵。
    理      由
一、本件上訴人起訴主張：伊在台灣並未設分公司，故相關業務
    均委由香港商南華鞋業有限公司台灣分公司代為處理。而被
    上訴人洪侑公司及洪笛公司分別於84年10 月及同年12月間
    ，向伊訂購涼鞋數筆，並要求伊分別開立以洪侑公司及洪笛
    公司為付款人之發票，伊已依指定之材料、式樣製成樣品，
    並由洪侑公司確認無誤，進而大量生產，完工後復經洪侑公
    司派員檢驗其品質無瑕疵，是伊已依約完成給付義務。惟洪
    侑公司、洪笛公司竟未依約繳付買賣價金，洪侑公司尚欠貨
    款美金八萬一千零七十一元（即訂單號碼FX─1936美金四萬
    三千二百元、FX─1932、FX─1933、FX─1934部份美金三萬
    七千八百七十一元），洪笛公司尚欠貨款美金四萬九千一百
    零三元（即訂單號碼PO.416-003美金四萬九千一百零三元）
    ，爰求為命洪侑公司及洪笛公司分別給付上開貨款並加計法
    定遲延利息如上訴之聲明（按上訴人於原審原起訴請求洪侑
    公司與洪笛公司連帶給付貨款美金十四萬零六百八十六元本
    息，其中請求洪侑公司及洪笛公司連帶給付訂單FX-1848號
    貨款美金一萬零五百十二元貨款本息部分，業經本院前審判
    決上訴人敗訴確定；其餘請求美金十三萬零一百七十四元本
    息部分，於本次發回更審後，變更聲明為請求洪侑公司給付
    美金八萬一千零七十一元本息；洪笛公司給付美金四萬九千
    一百零三元本息，因其為判決基礎之事實仍屬同一，自應予
    准許。）。
二、被上訴人洪侑公司以：FX─1932、FX─1933、FX─1934、FX
    ─1936訂單部分，伊除給付美金九千零二十二元六分（此部
    分上訴人未起訴），其餘價金（即美金八萬一千零七十一元
    ）則援用另批訂單號碼0/5344及0/6362所生之損害賠償金美
    金十三萬零一百七十四元六角四分當中之美金八萬一千零七
    十一元五角四分主張抵銷，上訴人對伊已無貨款請求權等語
    置辯。
三、被上訴人洪笛公司則以：訂單PO.416-003之貨款美金四萬九
    千一百零三元一角部分，伊係以受讓洪侑公司對上訴人之同
    額損害賠償請求權主張抵銷，自無負給付價款之責任等語。
四、上訴人主張被上訴人洪侑公司向伊訂購鞋品數筆，即訂單FX
    ─1932、FX─1933、FX─1934、FX─1936，伊已依約交貨，
    尚有貨款美金八萬一千零七十一元未付；被上訴人洪笛公司
    向伊訂購鞋品一筆，即訂單PO.416-003，伊亦已依約交貨，
    尚有貨款美金四萬九千一百零三元未付，共計美金一十三萬
    零一百七十四元未付等情（見本院國貿上字第六號卷第101
    、102頁），業據提出上述訂單號碼之採購單、包裝表、價
    格表、驗貨報告書、發票等為證，且為被上訴人洪侑公司、
    洪笛公司所不爭執，堪認為真正。
五、至上訴人主張被上訴人洪侑公司、洪笛公司應給付上述貨款
    美金十三萬零一百七十四元，遭被上訴人否認，辯稱因洪侑
    公司先前曾經向上訴人訂購之訂單0/5344及0/6362之鞋品二
    批共二二、四一六雙，轉售美國FIORINI公司售予智利BATA
    S.A.C.（Catecu）（下稱智利公司）。惟其中訂單0/5344下
    ，貨號（ARTICAL NO.）000-0000、000-0000、000-0000、
    000-0000、000-0000、000-0 000及訂單0/6362下，貨號（
    ARTICAL NO.）000-0000、000-0000、000-0000等之鞋品，
    有「未依製造慣例補強麻布內裡，致鞋面易破裂」、「
    塑形不對」、「鞋墊易與鞋底分離」等瑕疵，其對上訴人
    有不完全給付所生損害賠償請求權及瑕疵擔保損害賠償請求
    權，智利bata公司已將瑕疵鞋品即000-0000計2004雙、000-
    0000計2004雙、000-0000計2004雙、000-0000計3000雙、
    000-0000計3000雙、000-0000計3000雙、000-0000計1573雙
    、000-0000計1308雙、000-0000計840雙，合計18733雙退回
    美國FIORINI公司，並索賠美金十三萬四千七百九十三元八
    角一分，美國FIORINI公司再向伊索賠，經同意折讓為美金
    十三萬零一百七十四元六角四分，伊業已分期給付完畢，自
    得援以向上訴人主張損害賠償，又已將其中四萬九千一百零
    三元之損害賠償請求債權轉讓與洪笛公司，故分別對上訴人
    主張抵銷上開貨款，上訴人對伊二人已無貨款請求權等語資
    為抗辯。故本件應審究者應為：
    （甲）上訴人售與洪侑公司訂單0/5344、0/6362號之鞋品是
          否確有瑕疵存在？具有瑕疵之鞋品數量？
    （乙）洪侑公司對上訴人是否有不完全給付及瑕疵擔保之損
          害賠償請求權存在？
    （丙）洪侑公司得主張抵銷之債權金額？
          茲詳述如下：
甲、上訴人售與洪侑公司訂單0/5344、0/6362號之鞋品中僅有四
    十二雙足認具有瑕疵存在。
（一）當事人主張有利於己之事實者，就其事實有舉證責任，民
      事訴訟法第二百七十七條定有明文，又同法第四百條第二
      項對經裁判之抵銷數額，復明定有既判力，則主張抵銷之
      當事人就其主張抵銷之債權及數額確實存在之事實自負有
      舉證責任。
（二）查系爭0/5344、0/6362號訂單之鞋品共計二二四一六雙，
      有上訴人在原審所提出之被上訴人不爭執之洪侑公司採購
      單、price list、驗貨報告書、packing list、發票影本
      可稽（見原審外放証物編號原証五、六），自堪信為真。
（三）洪侑公司主張訂單0/5344內貨號（ARTICAL NO.）000-000
      0、000-0000、000-0000、000-0000、000-0000、000-000
      0及訂單0/6362內貨號（ARTICAL NO.）000-0000、000-0
      000、000-0000等鞋品，共計一八七三三雙有上述之瑕疵
      一節，係以美國FIORINI公司85年3月29日致洪侑公司之傳
      真函（見原審外放証物被証七號），智利BATA公司一九九
      六年4月1日致美國FIORINI公司函（見原審外放証物被証
      八號），洪侑公司於上訴人起訴前所交付之四十二雙鞋品
      ，美國FIORINI公司於一九九六年二月六、七日委託SGS
      公司所為檢驗証明（見原審外放証物被証二一號），
      FIORINI公司於訴訟繫屬後一九九七年二月間委請美國
      MAYTOWN公司所製作之「曲折測試報告」、經認證之測試
      報告及其中譯本（見原審卷第116至135頁），FIORINI公
      司於86年4月委託SGS公司所為之報告（見原審外放証物被
      証二二號），証人郭梅君之証言，FIORINI公司索賠清單
      、指示匯款帳戶信函及証明書（見本院國貿上字卷第129
      、135、142、143頁），匯款交易憑証及明細表（見本院
      國貿上字卷第130、133、134、136-137、139、141、128
      頁）為其論據，然查：
   1、智利BATA公司與美國FIORINI公司，並非僅向洪侑公司訂
      購鞋品，則依據美國FIORINI公司85年3月29日致洪侑公司
      之傳真函（見原審外放証物被証七號），智利BATA公司85
      年4月1日致美國FIORINI公司函（見原審外放証物被証八
      號），尚無法確認其信函內所指之瑕疵鞋品係洪侑公司以
      0/5344、0/6362訂單所訂購之上述鞋品。
   2、SGS公司在一九九六年二月六、七日所做之檢驗報告（見
      原審外放証物被証二一號），載明「對43729雙鞋進行之
      目視及數量檢查結果顯示數量無問題，... 」，洪侑公司
      亦是認該檢驗報告僅係對於鞋品之數量及外觀作記錄，以
      証明系爭鞋品確係銷往智利BATA公司（見本院國貿上字卷
      第89頁反面），而依據該報告，屬於0/5344、0/6362 號
      訂單之鞋品，僅有型號為000-0000、000-0000、000-0000
      、000-0000、000-0000、000-0000、000-0000、000-0000
      、000-0000、000-0000等十種，此十種型號之鞋品依據
      SGS之報告所載總數僅一萬一千七百九十雙，與洪侑公司
      所主張有瑕疵鞋一萬八千七百三十三雙，並不相符；次查
      ，該十種型號之鞋品檢驗結果，依據該報告之記載經檢驗
      未通過者僅一千八百九十九雙，通過者為九千八百九十一
      雙，則依據其檢驗結果與洪侑公司所主張0/5344、0/6362
      號訂單之鞋品有一萬八千七百三十三雙鞋品具有瑕疵一節
      亦不相符。至於SGS公司在一九九七年四月八日所做之檢
      驗報告（見原審外放証物被証二二號），僅係確定鞋品之
      數量、款式、貨號及其包裝外盒，並拍攝照片，並無任何
      瑕疵之記載，且依其所附之鞋品相片，亦無法看出有任何
      瑕疵存在；再依該報告所記載之前開十種型號之鞋品總數
      為一萬三千一百六十九雙，與一九九六年二月六、七日所
      為之檢驗報告數量不符，與美國FIORINI公司所提出之索
      賠明細表上所計算之瑕疵鞋品之貨號及數量亦不符（見原
      審外放証物被証九號），自難依據SGS公司前開二份檢驗
      報告逕認定0/5344、0/6362號訂單所訂購之鞋品一八七三
      三雙具有洪侑公司所指之上揭瑕疵。
   3、至於洪侑公司所提出經我國駐外機構認證之美國MAYTOWN
      公司一九九七年二月十八日、十九日製作之「曲折測試報
      告」中譯本（見原審卷第116至135頁），其內容為：訂單
      號碼５─３４４或６─３６２。實驗目的：就鞋面材質做
      貝利折曲實驗鞋面於第一、二萬次曲折時，分離並且破裂
      ，(Upper on shoe shows　separation and breakage )
      ，實驗室意見：不符合可接受之正常標準。(Failed
      normal standard for acceptance )。查洪侑公司向上訴
      人訂購之0/5344及0/6362號鞋品為麻布鞋品（此為兩造所
      不爭執）。本件美國MAYTOWN公司測試報告，雖稱所測試
      之鞋品於第一、二萬次曲折時，顯現「鞋面破裂」
      (Upper on shoe shows separation and breakage ) ，
      「低於正常可接受標準」 (Failed normal standard for
      acceptance )。惟該報告所謂「正常可接受標準」何指？
      其比較對象為何？係以本件相同材質之麻布鞋品相比較？
      抑或係以一般皮製鞋品比較？該測試報告內容均無說明，
      且該測試報告就引致測試鞋品曲折一、二萬次後所生之「
      鞋面破裂」之原因，亦未說明，依該鑑定報告內容，亦無
      從證明訂單0/5344及0/6362之鞋品有被上訴人所指「內裡
      未補強」、「鞋品塑形不對」、「鞋墊易與鞋底分離」之
      瑕疵，益顯該測試報告不具實質證據力。
   4、又依據洪侑公司法定代理人洪盛雄於本院前審稱「樣式及
      材料都是照我們的要求製作，但麻布部分沒有加裡襯，這
      是瑕疵所在」（見本院國貿上字卷第162頁及背面），於
      本院前審稱「退回來的鞋子與樣品鞋是不一樣的，退回來
      的鞋子是破破爛爛的，斷跟、脫底、發霉、皮料破裂等…
      我們給他們看的四十二雙鞋子是皮面破掉的，原因是因為
      裡面沒有作補強。」，「脫底、發霉可能是用貨櫃運輸，
      因為貨櫃溫度高，容易參生發霉及脫底」（見本院更一卷
      第183、186頁），是依洪侑公司法定代理人洪盛雄所述，
      上訴人交付之0/5344及0/6362訂單鞋品，並無被上訴人指
      稱之「塑形不對」或「鞋墊易與鞋底分離」之瑕疵。
   5、洪侑公司另抗辯FIORINI公司及洪侑公司曾多次與上訴人
      雙方或三方會談，上訴人於三方會談時未爭執瑕疵發生之
      原因，僅就和解金額未達一致，並提出上訴人致被上訴人
      一九九六年八月二日傳真函（該傳真函為當時任職上訴人
      公司之郭梅君所發，先原審外放証物被証十號）為據，認
      上訴人於本件起訴前業已承認鞋品有瑕疵並同意負損害賠
      償責任等語。上訴人則謂兩造於起訴前之協商，雖曾提出
      負擔部分款項之和解條件，惟此係上訴人顧及彼此商誼所
      為和解之讓步，雙方嗣後和解既不成立，自不得倒果為因
      ，而認上訴人未爭執瑕疵存在及賠償總額等語。經查兩造
      就系爭鞋品之不良品交涉過程如下：
      a、85.3.13日洪侑公司去函上訴人，函中載明：「現客人
         來電詢問有關上列訂單之不良品將如何處理，是要原
         貨運回或是在目的地銷毀？請簽回告知。」（見原審
         外放証物被証十四號）。
      b、85.3.19日洪侑公司再度去函上訴人要求回覆，並要求
         上訴人務必在85年3月22日前答覆，否則美國FIORINI
         公司會將此批貨在目的地自行銷毀（見原審外放証物
         被証十四號）。
      c、85.3.19日上訴人接獲前函後，立即於同日以傳真回覆
         洪侑公司稱「請通知洪侑公司客人，暫時不要自行銷
         毀，我們正在研究中，希望在兩星期內答覆」（見原
         審外放証物第十五號）。
      d、85.3.21 日洪侑公司去函上訴人，表示「中南美bata
         之claim事宜，客人今日fax通知，最後決定要不要拖
         回之期限為3月28日，若尚未決定，則客戶要自動銷毀
         ，不得有任何異議，因新貨陸續運達，倉庫無法容納
         ，請知悉後正式簽回，；。ps：另附四份SGS REPORT
         」（見原審外放証物被証十六號）。
      e、85.4.24日上訴人發函洪侑公司表示「很高興昨天與您
         及Mr.Nachman Horowitz一起討論本案，惟本公司就現
         有所爭點評估後，我們發現本案貴方所指陳之事由，
         均非與製造過程之瑕疵有關，因此本公司對於貴方客
         戶所提之索賠並無可歸責或應負責之處」（見本院國
         國貿上字卷第35頁）。
      f、85.4.24日Mr.Nachman Horowitz發函予上訴人稱「你
         給洪先生的回覆很令震驚，我們實在無法理解你為何
         要洪先生及我分別從台北及紐約來，如果你們不打算
         負責任，你大可在我們出發前告訴洪先生，讓我再重
         覆一次，我們並未訂定契約讓雅緻公司為我們製造鞋
         子，我們買的是成品，給付符合正常使用之品質的產
         品是雅緻公司的責任，你有雅緻公司產品不符合該等
         品質的所有証據」（見本院國貿上字卷第37頁）。
      g、85.8.2日上訴人去函洪侑公司表示「FIORINI CLAIM，
         總數量為18733雙，FOB接單總金額為US$78071.8，目
         前香港方面的意思認為賠償的原則問題只能以FOB
         AMOUNT做主體，... 慘況一言難盡，... 若按FIORINI
         所述...，ARTES WILL PAY US$39052.39元是最高極限
         ，請再與客人再談，... 」（見原審外放証物被証十
         號）。
      h、依上開來往信函之內容以觀，兩造起初僅係就鞋品如
         何處理? 是否運回而為交涉，待洪侑公司寄送SGS公司
         之檢驗報告給上訴人，並經三方正式在香港會談後，
         上訴人就系爭鞋品之瑕疵，並未承認要負責任，事後
         並發函加以聲明。至於85.8.2日之函件係由証人郭梅
         君所寫，業據証人郭梅君在本院證述「（問：為何要
         寫一九九六年八月二日傳真函？）當時香港的主管
         PATRICK HU（許先生）有談到，若是雙方真的要談，
         最多可以以這二份訂單FOB價格三萬九千多美金來
         談，但我們並沒有同意要賠這樣，我們再請洪先生去
         跟他美國的客戶談，但後來香港總公司的主管後來有
         更換過，所以也沒有結論。許先生是這個方案的總裁
         ，因為洪侑公司、洪笛公司是我們大客戶，許先生為
         了後續的業務，一直儘量去談這個事情，但在還沒有
         結論時許先生就換職務了，而後來的主管的看法就與
         許先生的看法不同」（見本院更一卷第185頁）等語，
         足証上訴人並未承認就系爭鞋品之瑕疵負賠償或扣款
         之責，上訴人所稱一九九六年八月二日郭梅君代表上
         訴人予被上訴人之傳真函係其為顧及彼此商誼所為和
         解之讓步云云，尚堪採信。惟因兩造並未達成和解，
         則上訴人於該程序中所為之讓步，或對於他造主張之
         事實縱有承認或不爭執之情，於本件訴訟程序中，亦
         不生民事訴訟法第二百七十九條、二百八十條自認之
         效果，自不得採為對上訴人不利之認定。
    6、至洪侑公司另提出美國FIORINI公司索賠清單、指示匯款
       帳戶信函及証明書、匯款交易憑証及明細表，作為系爭
       鞋品遭智利BATA公司退貨及伊已賠償客戶之証明，但查
       智利BATA公司、美國FIORINI公司與上訴人均無契約關係
       存在，其相互間之索賠自不能遽認均與系爭0/5344、
       0/6362訂單之鞋品有關，而觀之BATA公司於一九九六年
       四月一日致FIORINI公司之函文（見原審外放証物被証八
       ），並未具體說明請求賠償之金額，FIORINI公司之索賠
       清單上所記載瑕疵鞋品數量（見本院國貿上字卷第129
       頁），復與前開SGS公司之二份檢驗報告之數量不相符合
       ，已如前述，亦難依該索賠償清單認定智利公司主張系
       爭0/5344、0/6362訂單之鞋品有一八七三三雙具有瑕疵
       。再依據洪侑公司所提出之匯款明細表，載明其所為之
       匯款僅第一筆五萬美金係依美國FIORINI公司之指示匯入
       BATA公司帳戶，其餘五筆合計八萬零一百七十四元六角
       四分係匯入美國FIORINI公司所指定其他帳戶（見本院國
       貿上字卷第128號），則洪侑公司縱使確有匯款予美國
       FIORINI公司，亦不足証明其所匯款之總數美金十三萬四
       千七百九十三元八角一分均係為上述瑕疵鞋品而給付之
       賠償款，故洪侑公司以此主張瑕疵亦不足採。
    7、綜上，洪侑公司主張系爭0/5344、0/6362號訂單之鞋品
       中有一八七三三雙具有瑕疵一節，尚難採信。
（四）惟就洪侑公司以0/5344、0/6362訂單所訂購之二二四一六
      雙鞋品，在本件訴訟繫屬之前，兩造為交涉瑕疵鞋品之退
      貨及賠償事宜時，曾經由洪侑公司交付上訴人四十二雙鞋
      品，業經證人郭梅君（即原上訴人在台之代表）到庭證明
      「他們給我看的四十二雙鞋子確實是被上訴人請我們做的
      」在卷（見本院更一卷第182頁），而且洪侑公司在86年
      1月10日原審開庭時曾當庭提出系爭瑕疵鞋品予上訴人檢
      示，上訴人當時對鞋品存有瑕疵一節並未加爭執，僅主張
      「瑕疵非穿過發生，而是用刀子割的，且出口已多時，尚
      難認為瑕疵是原告造成。‧‧‧」等語（見原審卷第79頁
      反面），再參之証人郭梅君在原審之証述「‧‧‧後來被
      告說國外客戶退回來之瑕疵四十多雙，並予我們（指上訴
      人）看，我一看即認為其非瑕疵，而是國外客戶人為之破
      壞。針對這四十多雙鞋有在香港雅緻公司談，我與洪先生
      也在場，洪先生有帶一位國外客戶，就瑕疵及扣款金額商
      談，但並未達其一致。‧‧‧」等語（見原審卷第91頁）
      ，堪認洪侑公司所退回之四十二雙鞋品確有瑕疵屬實。
（五）上訴人雖主張系爭四十二雙鞋品之瑕疵係人為破壞，非因
      正常穿著而生之損害，惟上訴人就此部分之主張，於86
      年6月12日原審調查時，上訴人向法院供稱僅餘十二雙（
      見原審卷第159頁），嗣於同年6月26日開庭時則僅提出三
      雙鞋品以供原審調查（見原審卷第194頁），洪侑公司以
      系爭訂單共有七種款式，上訴人僅提出三雙鞋子且屬同一
      款式，乃撤回鑑定之聲請（見原審卷第194頁），嗣至本
      院審理中，上訴人更明白表示已找不到所剩餘之系爭鞋品
      可供本院送鑑定，並就洪侑公司庭呈之鞋品一雙，堅決否
      認係屬伊所製造，則就系爭已退回之四十二雙鞋品送鑑定
      以鑑明其瑕疵係屬人為蓄意破壞或係經由正常穿著而生之
      損害一節，即因欠缺兩造承認係屬於0/5344、0/6362號訂
      單之鞋品，而無從實施鑑定，核先敘明。
（六）至上訴人另主張訂單0/5344、0/6362鞋品，係依被上訴人
      提供之樣品鞋打樣，經被上訴人認可後，由被上訴人指定
      材料大量生產，完工後，尚須待被上訴人派員檢驗其品質
      無瑕疵後，填具驗貨報告書，裝箱單後始得裝船，且兩造
      並未約定「鞋面內裡補強」，伊係依被上訴人之指示及所
      提供之材料而生產，不應負瑕疵擔保之責云云，查，洪侑
      公司於下單之初雖先指定生產材料及式樣，並經上訴人製
      成樣品送洪侑公司認可後而後生產，有材料確認單可憑（
      見本院國貿上字卷第26-28頁），但觀之其採購單仍係著
      重於鞋品之買賣，故本件應屬民法第388之貨樣買賣，而
      非承攬契約，則洪侑公司向上訴人訂購鞋品，至少應交付
      中等品質之貨品，亦即可供正常穿著之鞋品，惟上訴人所
      交付之四十二雙鞋品，因鞋面破裂而無法供穿著行走之用
      ，顯然欠缺契約約定「鞋子」應具備之通常效用甚明。至
      於洪侑公司於交付前曾雖派員驗收，但鞋子經穿著使用後
      所發生之鞋面破裂，非屬可即時發覺之瑕疵，而依據雙方
      均承認之採購單上之記載「雙方同意買方顧客之驗收視為
      當最後驗收」（見外放証物原証五號），自應以顧客BATA
      公司之驗收為據，故上訴人以系爭鞋品在裝船前業經洪侑
      公司派人驗貨，並無任何瑕疵為由，而否認對前開四十二
      雙瑕疵鞋品應負瑕疵擔保之責，顯不足採，至於其主張係
      鞋面破裂是人為破壞，就此有利於己之事實，上訴人並未
      能舉証以資証明，亦不足採。
（七）綜上，堪認洪侑公司所退回之四十二雙鞋品確有瑕疵甚明
      。
乙、洪侑公司對上訴人就上開四十二雙瑕疵鞋品享有瑕疵擔保之
    損害賠償請求權，至於就其餘部分之鞋品則無不完全給付及
    瑕疵擔保損害賠償請求權存在。
（一）按民法第二百二十七條明定因可歸責於債務人之事由，致
      為不完全給付者，債權人得依關於給付遲延或給付不能之
      規定行使權利，然依前所述，訂單0/5344、0/6362鞋品總
      數為二二四一六雙，除上述四十二雙鞋品有瑕疵存在，其
      餘鞋品並無法証明有瑕疵存在，而觀之上訴人製造系爭鞋
      品過程，係依洪侑公司提供之樣品鞋打樣，經其認可後依
      據其所指定之材料生產，洪侑公司並指派人員到廠抽檢、
      督導成品進度，並派人員就鞋品檢驗合格後，始裝船載送
      ，完全係依據其指示而為，且亦無給付遲延或給付不能之
      情事，此部分洪侑公司辯稱有不完全給付所生之損害賠償
      請求權，尚不足取。
（二）至於就上開四十二雙瑕疵鞋品部分，上訴人之給付既屬瑕
      疵給付，則洪侑公司主張瑕疵擔保之損害賠償請求權存在
      ，尚屬可採。
丙、洪侑公司得主張抵銷之債權金額為美金一百九十三元二角。
（一）按買賣因物有瑕疵，而出賣人依前五條之規定，應負擔保
      之責者，買受人得解除其契約或請求減少其價金。但依情
      形，解除契約顯失公平者，買受人僅得請求減少價金，民
      法第三百五十九條定有明文。本件系爭鞋品買賣之總數量
      為二二四一六雙，而洪侑公司能証明具有瑕疵之鞋品僅為
      四十二雙，依前開說明解除契約即屬顯失公平，而觀之兩
      造間往來之文件及85年6月17日洪侑公司委請律師所寄給
      上訴人之請求信函（見本院國貿上字卷第144、145頁），
      亦未為解除契約之意思表示，則兩造間就0/5344、0/6362
      訂單之買賣契約仍屬存在。洪侑公司僅能請求減少價金，
      查系爭鞋品每雙單價最高為美金四元六角，四十二雙合計
      金額為美金一百九十三元二角，則洪侑公司所得主張之減
      少價金請求權至多僅為美金一百九十三元二角元，逾此部
      分之損害賠償請求（如同理由欄甲（三）.6 所述），尚
      乏具體事証足資証明而不足採信。
（二）至於上訴人主張兩造之買賣契約係成立於一九九五年四月
      ，鞋品於同年八月交付，洪侑公司於次年六月才主張減少
      價金，已逾六個月期限云云，然查，依前所述，系爭鞋面
      破裂之瑕疵非屬立即可發覺之瑕疵，兩造已約定以BATA公
      司之驗收為據，而依據洪侑公司所提出SGS公司於一九九
      六年二月六、七日所作之檢驗報告，以及兩造往來之信函
      洪侑公司自85年3月即提到退貨及客訴請求賠償一事，足
      証洪侑公司於85年3月發覺瑕疵之後業已即時通知上訴人
      ，則其於同年6月17日委請律師發函要求損害賠償並主張
      抵銷，顯未逾六個月之請求權時效，故此部分上訴人主張
      其請求權已罹於時效，亦不足採。
（三）從而，洪侑公司就訂單0/5344及0/6362鞋品，對上訴人有
      損害賠償請求權美金一百九十三元二角，逾此部分之債權
      ，即屬無據。查洪侑公司積欠上訴人訂單FX─1932、FX─
      1933、FX─1934、FX─1936貨款美金八萬一千零七十一元
      ，此為其所不爭，則扣除洪侑公司主張以上開損害賠償請
      求權美金一百九十三元二角以為抵銷，上訴人請求洪侑公
      司給付貨款美金八萬零八百七十七元八角，即應予准許。
（四）至上訴人另主張洪笛公司應給付訂單PO.416-003貨款美金
      四萬九千一百零三元，此為洪笛公司所不爭。洪笛公司雖
      抗辯伊以受讓洪侑公司對上訴人之同額損害賠償請求權主
      張抵銷等語。然依上所述，洪侑公司對上訴人僅有一百九
      十三元二角之債權可得主張抵銷，自無任何債權可供轉讓
      與洪笛公司，故洪笛公司主張以受讓洪侑公司對上訴人之
      債權美金四萬九千一百零三元主張抵銷，於法無據。上訴
      人請求洪笛公司給付上開貨款，為有理由，應予准許。
六、綜上所述，上訴人主張其對洪侑公司有貨款債權美金八萬零
    八百七十七元八角，對洪笛公司有貨款債權美金四萬九千一
    百零三元部分，應堪採信。洪侑公司、洪笛公司為抵銷之抗
    辯為無可取。從而，上訴人本於兩造所訂契約，請求洪侑公
    司給付美金八萬零八百七十七元八角；洪笛公司給付美金四
    萬九千一百零三元及均自起訴狀繕本送達被上訴人翌日即民
    國85年10月3日起至清償日止，按年息百分之五計算之利息
    ，為有理由，應予准許，逾上開部分之請求，為無理由，不
    應准許。又上訴人勝訴部分，兩造分別陳明願供擔保為准、
    免假執行之宣告，經核於法並無不合，爰分別酌定相當擔保
    金額准許之。至於上訴人敗訴部分，其假執行之聲請失所附
    麗，應併予駁回。原審就上開應准許部分，所為上訴人敗訴
    之判決，尚有未洽，上訴意旨指摘原判決此部分不當，求予
    廢棄改判，為有理由。至於上訴人之請求不應准許部分，原
    判決為上訴人敗訴之判決，核無不合，上訴意旨求予廢棄改
    判，為無理由，應予駁回。
七、本件事證已明，兩造其餘攻擊防禦方法，及未經援用之舉証
    ，經本院詳加審究後認與判決結果不生影響，爰不一一論述
    。
據上論結，本件上訴對洪侑公司部分為一部有理由，一部無理由
，對洪笛公司部分為有理由，依民事訴訟法第四百四十九條第一
項、第四百五十條、第七十九條、第四百六十三條、第三百九十
條第二項、第三百九十二條，判決如主文。
中　　華　　民　　國　　94　　年　　3 　　月　　2 　　日
                    民事第十五庭  審判長法　官  許正順
                                        法  官  鍾任賜
                                        法  官  張  蘭
正本係照原本作成。
如不服本判決，應於收受送達後二十日內向本院提出上訴書狀，
其未表明上訴理由者，應於提出上訴後二十日內向本院補提理由
書狀（均須按他造當事人之人數附繕本）上訴時應提出委任律師
或具有律師資格之人之委任狀；委任有律師資格者，另應附具律
師資格證書及釋明委任人與受任人有民事訴訟法第四百六十六條
之一第一項但書或第二項（詳附註）所定關係之釋明文書影本。
中　　華　　民　　國　　94　　年　　3 　　月　　3 　　日
　　　　　　　　　　　　　　　　　　　　書記官  應瑞霞
附註：
民事訴訟法第四百六十六條之一（第一項、第二項）：
對於第二審判決上訴，上訴人應委任律師為訴訟代理人。但上訴
人或其他法定代理人具有律師資格者，不在此限。
上訴人之配偶、三親等內之血親、二親等內之姻親，或上訴人為
法人、中央或地方機關時，其所屬專任人員具有律師資格並經法
院認為適當者，亦得為第三審訴訟代理人。
